臺灣花蓮地方法院民事判決　　　　　　　 96年度訴字第135號
原　　　告　展信營造有限公司
法定代理人　甲○○
訴訟代理人　吳美津律師
被　　　告　錦鋐水電有限公司
法定代理人　乙○○
訴訟代理人　林武順律師
上列當事人間請求侵權行為損害賠償事件，本院於民國96年10月
23日言詞辯論終結，判決如下：
    主  文
原告之訴及假執行之聲請均駁回。
訴訟費用由原告負擔。
    事 實 及 理 由
壹、兩造爭執要旨：
一、原告起訴主張：
  (一)原告參與訴外人交通部公路總局第四區養護工程處發包之「
    花蓮縣瑞穗一路道路OK＋403～1K＋080新建工程」（下稱系
    爭工程）招標案，原告得標簽約後於民國92年5月25日開工
    ，進行外環道路施工工程，於93年6月26日竣工。嗣原告於
    施工起點OK＋403（台九線268K＋700）及施工終點1K＋080
    等處，吊放塊狀紐澤西護欄阻隔封閉，並撤出施工機具、人
    員，但未開放通車，以避免人、車進入等待驗收之道路發生
    危險，且維護該路段之安全，足認原告已盡善良管理人注意
    義務。詎於93年10月31日下午6時45分許，訴外人田美菊騎
    乘車號HGK－165號機車搭載訴外人田奇旺行經花蓮縣瑞穗鄉
    ○○○○路268公里700公尺處（下稱系爭肇事路段）時，該
    路段護欄鋼筋發生斷裂突垂狀，因夜間光線不足，田美菊未
    看見突出之鋼筋，向右閃避快車道之遊覽車，致機車右側龍
    頭遭鋼筋勾住後，車行不穩，機車尾部擦撞護欄水泥墩座，
    並拖行該鋼筋4.6公尺後，摔下機車，頭部撞擊另一水泥墩
    座，造成頭部外傷合併嚴重腦損傷及腦出血等多處擦傷（下
    稱系爭車禍），經臺灣高等法院花蓮分院以95年度上字第33
    號判決原告應賠償新台幣（下同）2,834,297元確定在案，
    嗣田美菊聲請強制執行之結果，原告賠償田美菊共計3,318,
    515元。
  (二)惟原告竣工後，該路段即改由被告自93年9月1日起於系爭工
    程路段進行「花蓮縣瑞穗一路道路OK＋432～3K＋900新建路
    燈號誌工程」，則原告就系爭工程路段並無支配力、監督權
    ，而系爭工程路段又改由被告所支配，故被告即應就系爭工
    程路段設施之設置、管理及對於系爭工程路段之道路公共安
    全，盡維護之責。又系爭工程路段既屬封閉，護欄鋼筋卻於
    系爭車禍事故發生時呈斷裂突垂之狀，應係經他人破壞所致
    ，且依交通路公路總局第四區養護工程處95年10月2日四工
    工字第0951014709號函：「該路段有養工處玉里工務處理之
    照明工程『錦鋐水電有限公司』、... 於該路段施工... 」
    ，及訴外人田奇旺於93年11月1日花蓮縣警察局鳳林分局警
    訊時證稱：「肇事現場右側有在施工」等情觀之，顯然於系
    爭車禍事故發生時，被告正在現場施工，足認係被告進行系
    爭工程路段施作路燈工程時，為求方便而將紐澤西護欄剪斷
    或拉扯鋼筋，造成鋼筋散落於地及突起，以致訴外人田美菊
    於行車之際，遭突出鋼筋勾倒在地，並受有傷害。是交通路
    公路總局第四區養護工程處既將系爭工程路段（即重複路段
    ）發包予被告施作其他工程，則被告需搬動護欄及剪開拉扯
    鋼筋，始可進入施工路段，對於該路段之安全及設施，自亦
    有維護管理之義務，而應就本件車禍事故之發生負完全責任
    ，為此爰依民法第185條、第280條及第281之規定，請求被
    告賠償3,318,515元等語。
  (三)並聲明：1.被告應給付3,318,515元，及自起訴狀繕本送達
    翌日即96年5月3日起至清償日止，按年息百分之五計算之利
    息；2.願供擔保，請准宣告假執行。
二、被告則以：系爭車禍事故之發生與被告無涉，被告自不負損
    害賠償責任。原告主張被告應負損害賠償責任，憑其片面臆
    測外，並未有任何確切證據證實，又縱認被告應負損害賠償
    責任，然原告公司就系爭車禍事故亦有過失，不應由被告負
    擔全部過失責任等語置辯。並聲明：(一)原告之訴駁回；(二)如
    受不利之判決，願供擔保，請准宣告免為假執行。
貳、本件經兩造整理並協議簡化爭點之結果如下：
一、兩造不爭執之事實：
  (一)原告參與交通部公路總局第四區養護工程處辦理之「花蓮縣
    瑞穗一路道路OK＋403～1K＋080新建工程」一案，順利得標
    簽約。於92年5月25日開工，進行外環道路施工工程，93年6
    月26日竣工。
  (二)93年10月31日下午6時45分許，田美菊騎乘車號HGK－165 號
    機車搭載田奇旺行經案發現場時，因未看見突出之鋼筋，向
    右閃避快車道之遊覽車，致機車右側龍頭遭鋼筋勾住後，車
    行不穩，機車尾部擦撞護欄水泥墩座，並拖行該鋼筋4.6 公
    尺後，摔下機車，頭部撞擊另一水泥墩座，造成頭部外傷合
    併嚴重腦損傷及腦出血等多處擦傷，經臺灣高等法院花蓮分
    院判決原告應賠償2,834,297元確定在案。
二、本件爭點：
  (一)系爭事故地點紐澤西護欄鋼筋是否為被告所破壞而發生斷裂
    突垂狀？（亦即對訴外人田美菊所受傷害，被告有無過失行
    為，及被告行為與田美菊所受傷害間有無因果關係存在？）
  (二)如是，兩造過失比例為何？原告得否主張事故現場已由被告
    進駐施工，而不負安全維護義務？（亦即原告依民法第185
    、280、281條規定，主張被告應負全部過失責任，請求被告
    給付3,318,515元，有無理由？）
參、本院之判斷：
一、系爭事故地點紐澤西護欄鋼筋是否為被告所破壞而發生斷裂
    突垂狀部分：
  (一)原告主張系爭事故地點紐澤西護欄鋼筋為被告所破壞而發生
    斷裂突垂狀之事實，乃有利於己之事實，依民事訴訟法第27
    7條之規定，自應原告就上開事實負舉證責任。
  (二)原告就上開事實，固據提出系爭工程決標公告、配置平面圖
    、交通部公路總局第四區養護工程處95年10月2日四工工字
    第0951014709號函、田奇旺另案警詢筆錄之證詞及證人丁○
    ○、丙○○之證詞為證。然查：
    1.卷附之決標公告、配置平面圖（見本院卷第21、22頁），
      及證人即交通部公路總局第四區養護工程處花蓮公路局工
      務段監工丁○○於本院審理時證稱：「93年10月20日至31
      日有無其他施工單位破壞現場紐澤西護欄，我不清楚，我
      只負責土木工程，原告公司施工完畢後，我的部分就結束
      了，另外系爭工程還有照明及綠化工程部分，該部分是由
      玉里工務段負責，照明工程是由被告公司負責。」等語（
      見本院卷第97頁），僅足證明被告確實承攬花蓮縣瑞穗一
      路道路OK＋432～3K＋900新建路燈號誌工程之事實，惟不
      足資為被告有破壞紐澤西護欄鋼筋而發生斷裂突垂狀之證
      據。
    2.又交通部公路總局第四區養護工程處95年10月2日四工工
      字第0951014709號函雖表示：「花蓮縣瑞穗一路道路OK＋
      403～1K＋080新建工程... 因工程尚未驗未驗收，故93年
      6月26日竣工後並未開放通車，廠商（展信營造有限公司
      ）即於施工起點OK＋403（台9線268K＋700）及施工終點
      1K＋080吊放塊狀紐澤西護欄阻隔封閉交通，避免人車進
      入... 有關93年10月20日至同年月31日間是否有其他施工
      單位進入... 經向本處玉里工務段再查證，尚有照明工程
      （錦鋐水電有限公司）... 在該路段施工，在該期間內瑞
      穗一號道路綠美化工程尚未發包...。」等語，有上開函
      文1件在卷可稽（見本院卷第23頁），且訴外人田奇旺於
      警詢時證稱：「肇事現場右側有在施工... 」等語，有前
      開警詢筆錄附卷可憑（見本院卷第27頁），及證人即原告
      前職員丙○○到庭證稱：「我們報完工後，同工程路段，
      有其他廠商在工區施工，但我不清楚是何廠商。」等語（
      見本院卷第112頁），固然可認被告於系爭車禍事故當天
      於系爭肇事路段施作工程，然參以系爭工程路段工區甚長
      ，進入工區除施工起、迄點外，尚有多處橫向叉路可供其
      他廠商出入之事實，此有交通部公路總局第四區養護工程
      處95年9月6日四工工字第0951014282號函附於另案即臺灣
      高等法院花蓮分院95年度上字第33號卷宗可稽（見另案卷
      第63頁），是縱認被告於事故當天於系爭肇事路段內施作
      工程，然系爭工程路段工區既有多處橫向叉路可供被告出
      入，自難僅憑被告於系爭肇事路段施作工程之事實，遽認
      被告有破壞紐澤西護欄鋼筋致發生斷裂突垂之事實。
二、綜上所述，原告所舉證據不能證明系爭事故地點紐澤西護欄
    鋼筋為被告所破壞而發生斷裂突垂狀，致田美菊受有上開傷
    害，即難認為被告有何不法侵害田美菊之權利，而應與原告
    負連帶責任可言。又本件爭點(一)部分既經本院認原告之主張
    為無理由，自毋庸再就爭點(二)兩造過失比例部分而為審酌，
    附此敘明。
三、從而，原告依侵權行為及連帶債務之法律關係，請求被告給
    付3,318,515元，及自起訴狀繕本送達翌日即96年5月3日起
    至清償日止，按年息百分之五計算之利息，為無理由，應予
    駁回。又原告之訴既經駁回，其假執行之聲請即失所依附，
    應併予駁回。
肆、本件事證已臻明確，兩造其餘攻擊、防禦方法及舉證，核與
    判決之結果不生影響，毋庸逐一論述，併予敘明。
伍、訴訟費用負擔之依據：依民事訴訟法第78條。
中　　華　　民　　國　　96　　年　　11　　月　　9 　　日
 　　　　　　　臺灣花蓮地方法院民事庭
                   法      官  陳燁真
上列為正本係照原本作成。
如不服本判決，應於送達後20日內，向本院提出上訴狀並表明上
訴理由，如於本判決宣示後送達前提起上訴者，應於判決送達後
20日內補提上訴理由書(須附繕本)。
中　　華　　民　　國　　96　　年　　11　　月　　9 　　日
　　　　　　　　　 法院書記官　唐千惠
